臺灣高等法院刑事判決　　　　　　 94年度上更(一)字第212號
上　訴　人　臺灣臺北地方法院檢察署檢察官
被　　　告　甲○○
上列上訴人因被告誣告案件，不服臺灣臺北地方法院92年度訴字
第2101號，中華民國93年5 月20日第一審判決（起訴案號：臺灣
臺北地方法院檢察署92年度偵續字第130 號），提起上訴，經判
決後，由最高法院發回更審，本院判決如下：
    主  文
原判決撤銷。
甲○○意圖他人受刑事處分，向該管公務員誣告，處有期徒刑伍
月，緩刑年。
    事  實
一、甲○○係雅華工藝有限公司（下稱雅華公司）負責人，明知
    丙○○、乙○○母子未與雅華公司或甲○○有何生意往來，
    更不曾就雅華公司與林明杰（係丙○○之子、乙○○之弟）
    之生意往來為任何保證，竟意圖使丙○○、乙○○受刑事處
    分而虛捏事實，於民國九十一年二月七日對臺灣臺北地方法
    院檢察署九十年度偵字一七四四九號林明杰詐欺案聲請再議
    時，於再議狀中追加對丙○○、乙○○提出詐欺告訴，指述
    略稱「‧‧‧八十五年四月間（九十一年十二月六日又具狀
    改稱應是八十四年七月間）曾受林明杰之邀，與配偶郭雅華
    至丙○○、甲○○位於臺北市○○區○○路二段一九九號五
    樓住處拜訪，丙○○、乙○○向伊誇稱其家族財力雄厚，述
    說曾將家族林安泰古厝捐獻給臺北市政府，以及榮泰紡織公
    司以前之輝煌記錄，保證雅華公司與林明杰做生意一定會付
    錢；並與林明杰一同至設於臺北市○○○路○段二三六號二
    樓之榮泰紡織公司，又續往設於臺北市○○○路○段二四八
    號十四樓之中南紡織股份有限公司（下稱中南公司）及聯一
    紡織股份有限公司拜訪，而認識中南公司副總經理林清偉（
    林明杰之堂兄）、聯一公司副總經理林清暉（林明杰之堂兄
    ）、聯一公司經理簡俊榮（林明杰之表弟）等人，並均向伊
    吹噓家族之名望與祖先之成就，取得該三人之名片，致甲○○相信林明杰家族財力雄厚而與林明杰生意往來，嗣後卻蒙
    受損失。」，然前揭案件經臺灣臺北地方法院檢察署檢察官
    以九十一年度偵續字第三０七號查明後，業於九十二年三月
    二十四日偵結不起訴在案。
二、案經被害人丙○○、乙○○訴由臺灣臺北地方法院檢察署檢
    察官偵查起訴。
    理  由
一、訊據被告甲○○固坦承確曾對告訴人丙○○及乙○○提出詐
    欺告訴等事實，然堅決否認有誣告犯行，辯稱：伊雖與丙○○、乙○○未有生意往來，惟丙○○、乙○○確實於八十四
    年七月間，在渠等位於臺北市○○區○○路二段一九九號五
    樓之住處煽動伊與林明杰做生意，並保證伊會收到貨款，伊
    非捏造事實誣指他人犯罪云云。惟查：
    (一)被告甲○○確於九十一年二月七日以丙○○及乙○○涉犯
      詐欺罪嫌而向臺灣臺北地方法院檢察署提出告訴，旋由臺
      灣臺北地方法院檢察署以九十一年度偵字第三０七號為不
      起訴處分，嗣經臺灣高等法院檢察署以九十二年度上聲議
      字第二三０四號處分書駁回再議而確定等事實，業經告訴
      人丙○○及乙○○陳明在卷，並有告訴人丙○○及乙○○
      所提出之上開不起訴處分書及告訴狀影本各一份附卷可稽
      。
    (二)被告雖辯稱：八十四年七月間其至告訴人丙○○、乙○○
      住處拜訪之翌日，即與林明杰至中南公司、聯一公司參訪
      ，認識中南公司副總經理林清偉、聯一公司副總經理林清
      暉、聯一公司經理簡俊榮，取得其等之名片云云，然觀諸
      上開名片（見台北地方法院檢察署九十年度偵字第一七四
      四九號影印偵查卷第二二、二三、三八頁），其上記載林
      清偉為中南公司副總經理，簡俊榮為聯一公司經理，林清
      暉為聯一公司副總經理，但其中除林清暉自七十八年一月
      一日起即任職聯一公司之副總經理外，林清偉則係八十五
      年四月一日至八十九年六月二十一日任職中南公司副總經
      理，簡俊榮係自八十五年八月二日至八十八年九月十日止
      擔任聯一公司之業務經理，分別有中南公司九十二年八月
      六日（九十二）中總字第○一一號函及聯一公司九十二年
      八月六日（九十二）聯發字第○○八號函在卷可稽（見台
      北地方法院檢察署九十二年度偵續字第一三○號偵查卷第
      九八、九九頁），由此可知，八十四年七月間，林清偉尚
      未擔任中南公司之副總經理，簡俊榮亦尚非聯一公司業務
      經理，是被告上開所辯，於八十四年七月因證人林明杰帶
      同參觀而獲得上開名片乙節，與事實不符。
    (三)另被告提出乙○○擔任耀鴻科技股份有限公司總經理之名
      片，主張伊八十四年七月間在告訴人住處與乙○○、丙○○等人會面並取得前開名片，惟證人乙○○證稱，該公司
      係於八十五年成立（見原審卷第一八七頁），而該公司確
      於八十五年八月十四日經核准設立登記，並取得0000
      0000號統一編號，此有經濟部公司執照影本及臺北市
      政府營利事業登記證影本附卷可佐（見本院卷第四四、四
      五頁），足見被告所指，伊於八十四年七月間，在告訴人
      住處與乙○○、丙○○等人會面並取得前揭名片等情，亦
      與事實不符，洵無足採。
    (四)至證人林明杰係自八十四年七月十一日出境迄至八十七年
      四月九日始入境；告訴人乙○○曾於八十四年七月一日入
      境迄至八十四年九月十七日出境，復於八十五年四月十六
      日出境迄至八十五年五月二十七日入境，而告訴人丙○○
      係於八十四年五月二十六日入境迄至八十四年十月二十六
      日出境，並於八十五年一月十四日入境迄至八十五年四月
      二十二日出境，另被告甲○○曾於八十四年六月二十日入
      境迄至八十四年八月十六日出境，嗣於八十五年四月十八
      日入境迄至八十五年四月二十二日出境，有證人林明杰九
      十一年九月三十日境信證字第九一一０三六八四六一號之
      入出國日期證明書、告訴人丙○○、乙○○及被告甲○○
      之入出境資料各一份附於臺灣臺北地方法院檢察署九十一
      年度偵續字第三０七號偵查卷，惟此等文件，充其極僅能
      證明，證人等與被告於上開時間在我國境內，並無法證明
      被告確於八十四年七月間與告訴人等見面並受渠等詐騙。
    (五)又被告提出林明杰於八十七年四月七日自華南商業銀行匯
      款至其配偶郭雅華之0000000000000帳號帳
      戶一百六十一萬六千四百四十四元之匯款之存款憑條，主
      張依林明杰之入出境紀錄，林明杰於匯款時並不在國內，
      是告訴人等與林明杰有共同詐欺之嫌，然經本院前審向該
      銀行函查結果，據該行覆稱「林明杰於87.04.07並無至本
      行匯0000000元至郭雅華帳戶。87.04.14郭雅華帳
      戶所存入之待交票額0000000元係為林明杰所存入
      」，有該行九十三年十一月一日（九十三）華南信字第
      188號函在卷可稽（見本院上訴卷第五八頁）。
    (六)另被告於本院辯稱，伊與林明杰確有生意往來，亦曾與丙○○、乙○○見面，伊僅就見面及取得名片之正確時間無
      法記憶，尚不得據此即謂被告有誣告行為云云，惟按若申
      告之人以自己親歷被害事實，堅指被訴人有犯罪行為，指
      名向該管公務員告訴，經不起訴處分，認被訴人無此犯罪
      事實，即不能謂告訴人不應負誣告罪責；又刑法上之誣告
      罪，本不限於所告事實全屬虛偽時，始能成立，倘所告事
      實之一部分係出於故意虛構，仍不得謂非誣告（最高法院
      三十二年上字第一八四號、二十年上字第六六二號判例意
      旨參照）。而被告既以自己親歷之事實，堅指告訴人等於
      八十四年七月間有詐欺伊之行為，嗣又翻異前詞改稱，不
      復記憶正確時間，況依據前述證據，亦無從證明告訴人等
      確於八十四年七月間有與被告見面，並為詐欺犯行，被告
      此部分之辯解亦不足採。
    綜上所述，被告明知八十四年七月間，告訴人丙○○及乙○○等未與被告見面，並為詐欺行為，竟虛構上情，向檢察官
    機關告訴丙○○及乙○○犯詐欺罪嫌，顯係意圖丙○○及
    乙○○受刑事處分，自應負誣告之罪責，本件事證明確，被
    告所辯為卸責之詞，不足採信，其犯行堪以認定。
二、被告意圖使丙○○、乙○○二人受刑事處分，向該管公務員
    誣告，核其所為，係犯刑法第一百六十九條第一項之誣告罪
    。惟按誣告罪為妨害國家審判權之罪，故就其性質而論，直
    接受害者係國家，即國家之審判事務，每因誣告而為不當之
    進行，至個人受害，乃國家進行不當審判事務所發生之結果
    ，與誣告行為不生直接之關係，故以一訴狀誣告數人，僅能
    成立一誣告罪（最高法院十八年上字第三三號判例、八十六
    年度台上字第三二四號判決可資參照），被告一狀誣告丙○○、乙○○二人，應僅成立一誣告罪。
三、原審未予詳查，遽為被告無罪之諭知，自有未合，檢察官上
    訴意旨亦指摘及此，其上訴為有理由，自應由本院將原判決
    撤銷改判。爰審酌被告素行良好、生活狀況、智識程度、為
    確保對林明杰之債權之犯罪動機、目的、犯罪所生之危害、
    犯罪後之態度等一切情狀，量處有期徒刑五月。被告未曾受
    有期徒刑以上刑之宣告，有本院院前案紀錄表在卷可查，其
    因為確保債權，一時失慮致偶罹刑章，經此偵、審暨科刑教
    訓後，當知所警惕，信無再犯之虞，本院因認上開對被告宣
    告之刑以暫不執行為適當，爰併予宣告緩刑三年，以策自新
    。
據上論斷，應依刑事訴訟法第三百六十九條第一項前段、第三百
六十四條、第二百九十九條第一項前段，刑法第一百六十九條第
一項、第七十四條第一款，判決如主文。
本案經檢察官賴俊雄到庭執行職務。
中　　華　　民　　國　　94　　年　　6 　　月　　17　　日
　　　    　　　　刑事第二十庭審判長法　官  陳貽男
　　　　　　　　　　　　　　　　　  法　官  許仕楓
　　　　　　　　　　　　　　　　　  法　官  李世貴
以上正本證明與原本無異。
如不服本判決，應於收受送達後十日內向本院提出上訴書狀，其
未敘述上訴之理由者並得於提起上訴後十日內向本院補提理由書
（均須按他造當事人之人數附繕本）。
                                    書記官  魏汝萍
中　　華　　民　　國　　94　　年　　6 　　月　　17　　日
附錄：本案論罪科刑法條全文
  刑法第一百六十九條
    意圖他人受刑事或懲戒處分，向該管公務員誣告者，處七年
    以下有期徒刑。
    意圖他人受刑事或懲戒處分，而偽造、變造證據，或使用偽
    造、變造之證據者，亦同。
